【裁判字號】    90,交聲,740
【裁判日期】    901113
【裁判案由】    違反道路交通管理處罰條例聲明異議
【裁判全文】
臺灣臺北地方法院交通事件裁定                      九十年度交聲字第七四０號
    異議人即
    受處分人  甲○○
右列受處分人因違反道路交通管理處罰條例案件，對於台北市交通事件裁決所中華民
國九十年五月四日所為之處分（原處分案號：北市裁三字第裁二二－Ｃ000000
00號），聲明異議，本院裁定如左：
    主      文
原處分撤銷。
甲○○汽車駕駛人，酒精濃度過量駕駛汽車，處罰鍰新台幣壹萬貳仟元，並吊扣其駕
駛執照陸個月。
    理      由
一、按道路交通安全規則所稱之汽車，依該規則第二條第一項第一款之規定，包括機
    器腳踏車在內，又汽車駕駛人飲酒後其吐氣所含酒精成份超過每公升０．二五毫
    克以上者，不得駕車，道路交通安全規則第一百十四條第二款定有明文。而道路
    交通管理處罰條例（民國九十年一月十七日總統修正公之道路交通管理處罰條例
    部分條文，其施行日期依同條例第九十三條規定須由行政院以命令定之，而行政
    院係於九十年四月三日以台九十交字第０一九三一七號令發布修正後之該條例自
    九十年六月一日起施行，故以下所述及之本條例，如無特別註明，乃係修正生效
    後之新法，而於敘述上如係九十年一月十七日修正，同年六月一日生效施行前之
    該條例，則會在該條例下加註【舊法】以資辨明，先予敘明）所稱之汽車，依該
    條例第三條第八款規定，亦包括機器腳踏車在內，而汽車駕駛人，酒精濃度過量
    駕駛汽車者，處新台幣（以下同）六千元以上一萬二千元以下罰鍰，並當場禁止
    其駕駛及吊扣其駕駛執照六個月，道路交通管理處罰條例第三十五條第一項第一
    款（舊法）定有明文。
二、本件受處分人即異議人甲○○於八十九年十二月八日下午十時四十二分許，騎乘
    車號ＦＹＥ－八五七重型機車行經台北縣三重市○○路○段，為台北縣警察局交
    通警察隊三重分隊員警林基狄實施路檢攔停，並對受處分人實施酒測，發現其吐
    氣所含酒精成份為每公升０．四一毫克，員警隨即以受處分人有違反前揭道路交
    通管理處罰條例第三十五條第一項第一款（舊法）規定之行為掣單舉發，而因受
    處分人拒絕簽收員警開立之舉發違反道路交通管理事件通知單，經員警在通知單
    上載明受處分人拒絕簽收之事由後，依違反道路交通管理事件統一裁罰標準及處
    理細則第十一條第一項第一款規定，視為受處分人已經收受該通知單，員警並向
    受處分人告知應到案處所及應到案日期，而因受處分人未依限自行到案，原處分
    乃依前揭道路交通管理處罰條例第三十五條第一項第一款規定（舊法）及違反道
    路交通管理事件統一裁罰標準及處理細則第四十四條第一項規定逕行裁處受處分
    人罰鍰一萬二千元並予吊扣其駕駛執照六個月。
三、訊據受處分人並不否認其有酒後駕車，並有於前述時地為警攔檢實施酒測，經測
    出其吐氣所含酒精成份為每公升０．四一毫克，並拒絕簽收員警所開立之舉發通
    知單等事實（本院九十年八月十六日訊問筆錄參照），並有記載受處分人經警實
    施酒測後其吐氣所含酒精成份為每公升０．四一毫克及其拒簽收事由之舉發通知
    單一紙在卷可稽，惟矢口否認有故意不依限到案之事實，辯稱：是警察沒告訴我
    何時要到何處所到案，而且我沒紅單，怎麼去繳錢云云，惟查：
    證人即對受處分人開單告發之員警林基狄於本院九十年八月十六日調查時，以具
    結擔保其供述之真實性並在負擔偽證罪之心理處罰狀態下供稱：（問：提示舉發
    單，本件是你舉發？）是；（問：受處分人拒簽罰單你有沒有告訴他應到案日期
    及處所？）有（當日訊問筆錄參照），本院按員警如在道路上當場舉發行為人有
    違反道路交通管理處罰條例之行為，而被查獲之行為人為受處分人時，員警應在
    舉發通知單上之駕駛人姓名欄註明其姓名後，交付該行為人簽名或蓋章收受之；
    拒絕簽章者，並記明其事由，視為已收受，違反道路交通管理事件統一裁罰標準
    及處理細則第十一條第一項第一款定有明文，本件受處分人於前述時地經員警攔
    停實施酒測後拒絕收受舉發通知單，如前所述有記明受處分人拒絕簽收事由之該
    舉發通知單附卷可稽，並為受處分人所是認，是受處分人既於員警舉發當場拒絕
    簽收舉發通知單，依前述違反道路交通管理事件統一裁罰標準及處理細則第十一
    條第一項第一款規定，視為受處分人已收受該舉發通知單，且員警在受處分人拒
    絕簽收舉發通知單後亦明白告知受處分人應到案日期及處所，亦經警員林基狄供
    明，而在本件卷存證據資料內並無任何積極證據足以證明證人林基狄上開供述係
    屬虛偽，亦無有足以令人顯信林基狄其供述為不可採之品性證據或前科證據存在
    ，本院自不得僅以證人為本件開單告發受處分人之員警而全盤抹煞其在訴訟上所
    具有之原證人資格，且交通警察掣單舉發違反道路交通管理處罰條例所列之違規
    事實，本質上為行政處分，係公務員基於職務上之權力，依法就特定之具體事件
    所為之具公法上效果之單方面行政行為，基於公務員為公法上行為具有公信力之
    原則，該行政行為當可被推定為真正，其據以依法處分之事實認定亦為正確無誤
    ，從而本件異議人既未能提出證據以資證明警察未對其告知應到案日期及處所，
    僅空言稱警察未對其告知應到案日期及處所，尚難認其辯解為可採，本件事證明
    確，受處分人之違規行為堪以認定。
四、綜上所述，受處分人確有在前揭時地酒精濃度過量騎乘機車之違規行為，而受處
    分人又未依限到案，從而原處分機關依前揭道路交通管理處罰條例（舊法）第三
    十五條第一項第一款及違反道路交通管理事件統一裁罰標準及處理細則第四十四
    條第一項規定逕行裁處異議人罰鍰一萬二千元併予吊扣其駕駛執照六個月，固非
    無見，惟如前所述，九十年一月十七日總統修正公之道路交通管理處罰條例第五
    十三條規定，已於同年六月一日生效施行，新法第三十五條之規定對酒精濃度超
    過規定標準駕車（未使人受傷或死亡）之處罰，已修正為處一萬五千元以上六萬
    元以下之罰鍰並吊扣駕駛執照一年，此修正後之法律顯有不同，應認係屬法律之
    變更，原處分機關未及比較新舊法之適用而為此部分處分，自有未洽，本件受處
    分人之異議雖無理由，惟原處分既有未洽，自應由本院將原處分撤銷，而現行之
    道路交通管理處罰條例第三十五條，其修正後之新法，如前所述與修正前之舊法
    比較結果，舊法顯有利於受處分人（因新法不管最低或最高可處之罰鍰數額均較
    舊法為高），依學者所認，行政罰在法律之適用上應有刑法第二條第一項「行為
    後法律有變更者，適用裁判時之法律。但裁判前之法律有利於行為人者，適用最
    有利於行為人之法律。」及稅捐稽徵法第四十八條之三「納稅義務人違反本法或
    稅法之規定，適用裁處時之法律。但裁處前之法律有利於納稅義務人者，適用最
    有利於納稅義務人之法律。」規定所揭示之「從新從輕」原則之類推適用（陳清
    秀著【依法行政與法律的適用】一文，收錄於翁岳生編【行政法】一書，第一七
    六頁至第一七九頁，八十七年三月版），本院自應適用修正生效前之舊法為本件
    之裁判，仍以受處分人有違反道路交通管理處罰條例（舊法）第三十五條第一項
    第一款規定之行為，且受處分人未依限到案，依該條規定及違反道路交通管理事
    件統一裁罰標準及處理細則第四十四第一項規定逕行裁處受處分人罰鍰一萬二千
    元，並吊扣其駕駛執照六個月如主文第二項所示，以資適法。
據上論斷，應依道路交通案件處理辦法第二十條前段，裁定如主文。
中      華      民      國    九十      年     十一     月     十三     日
                                      臺灣臺北地方法院交通法庭
                  法  官  葉  建  廷
右正本證明與原本無異。
如不服本裁定，應於裁定送達後五日內向本院提出抗告狀。
                                          書記官  許  婉  如
中      華      民      國    九十      年     十一     月     十三     日


司法院資訊處製作；財團法人民間司法改革基金會備份。
